【裁判字號】    98,訴,297
【裁判日期】    980421
【裁判案由】    毒品危害防制條例
【裁判全文】
臺灣基隆地方法院刑事判決              98年度訴字第297號
公  訴  人  臺灣基隆地方法院檢察署檢察官
被      告  甲○○
上列被告因毒品危害防制條例案件，經檢察官提起公訴（98年度
毒偵字第82號），被告於準備程序中就被訴事實為有罪之陳述，
受命法官於聽取當事人之意見後，由本院合議庭裁定由受命法官
獨任以簡式審判程序判決如下：
    主    文
甲○○施用第一級毒品，累犯，處有期徒刑柒月。扣案第一級毒
品海洛因壹包（驗餘淨重零點零貳玖零公克）併同無從與之完全
析離之分裝袋壹只均沒收銷燬之，注射針筒壹支沒收。
    犯罪事實
一、甲○○前於民國90年間，因施用毒品案件，經本法院裁定令
    入戒治處所施以強制戒治，於91年2月14日戒治完畢；復經
    本院以90年度訴字第109號判處有期徒刑1年確定，與其另犯
    之偽造文書案件（經本院以90年度基簡字第288號判處有期
    徒刑5月）合併定應執行刑為有期徒刑1年4月確定，迄92年2
    月24日保護管束期滿執行完畢。又於95年間，因施用毒品案
    件，經本院以95年度訴字第922號判處有期徒刑7月，後經減
    刑為有期徒刑3月又15日，於96年7月16日執行完畢。甲○○
    仍不知悔改，基於施用第一級毒品之犯意，於98年1月6日20
    時許，在位於基隆市○○區○○街172巷2號2樓住處房間內
    ，以針筒注射方式，施用第一級毒品海洛因1次。嗣於同年
    月8日19時50分許，在上址樓梯間為警盤查，經其同意後進
    行搜索，在其所穿外套口袋內扣得海洛因1包（淨重0.0320
    公克，取樣0.0030公克檢驗，驗餘淨重0.0290公克），及其
    所有供施打海洛因所用之注射針筒1支。
二、案經基隆市警察局第二分局報請臺灣基隆地方法院檢察署檢
    察官偵查起訴。
    理    由
一、上開事實，業據被告甲○○於本院審理時坦承不諱，且被告
    為警查獲所採集尿液，經送驗結果，呈嗎啡陽性反應，有基
    隆市警察局第二分局毒品尿液檢體對照表、臺灣尖端先進生
    技醫藥股份有限公司98年1月22日濫用藥物檢驗報告、搜索
    扣押筆錄、扣押物品目錄表、查獲毒品照片等在卷可稽，又
    為警扣得之白色粉末1包，經先以煙毒檢驗包試劑初步檢驗
    結果，為嗎啡、海洛因反應，再送請交通部民用航空局航空
    醫務中心鑑定結果，確含海洛因成分，毛重0.2320公克、淨
    重0.0320公克，取樣0.0030公克，驗餘淨重0.0290公克，有
    該局98年2月12日航藥鑑字第0980579號鑑定書在卷可參，並
    有被告所有供施打海洛因用之注射針筒1支扣案可為佐證，
    堪認被告上開自白確與事實相符，足以採信。查被告前因施
    用毒品案件，經強制戒治，於91年2月14日戒治完畢，又於
    95年間，因施用毒品案件，經本院以95年度訴字第922號判
    處有期徒刑7月，後經減刑為有期徒刑3月又15日確定之事實
    ，有臺灣基隆地方法院檢察署刑案資料查註紀錄表、臺灣高
    等法院被告前案紀錄表各1份附卷足憑。按毒品危害防制條
    例係於92年7月9日修正公布，自93年1月9日起施行，其中第
    20條、第23條將施用毒品之刑事處遇程序，區分為「初犯」
    、「五年內再犯」、「五年後再犯」。依其立法理由之說明
    ：「初犯」，經觀察、勒戒或強制戒治後，應為不起訴處分
    或不付審理之裁定；經觀察、勒戒或強制戒治執行完畢釋放
    後，「五年內再犯者」，因其再犯率甚高，原實施之觀察、
    勒戒及強制戒治既已無法收其實效，爰依法追訴或裁定交付
    審理。至於經觀察、勒戒或強制戒治執行完畢釋放後，「五
    年後再犯者」，前所實施之觀察、勒戒或強制戒治已足以遮
    斷其施用毒品之毒癮，為其自新及協助其斷除毒癮，仍適用
    「初犯」規定，先經觀察、勒戒或強制戒治之程序。從而依
    修正後之規定，僅限於「初犯」及「五年後再犯」二種情形
    ，始應先經觀察、勒戒或強制戒治程序。倘被告於5年內已
    再犯，經依法追訴處罰，縱其第三次（或第三次以上）再度
    施用毒品之時間，在初犯經觀察、勒戒或強制戒治執行完畢
    釋放五年以後，已不合於「五年後再犯」之規定，且因已於
    「五年內再犯」，顯見其再犯率甚高，原實施觀察、勒戒或
    強制戒治，已無法收其實效，即應依該條例第10條處罰（最
    高法院95年度台非字第59號、第65號判決意旨及最高法院95
    年第7次刑事庭會議決議、97年度第5次刑事庭會議意旨參照
    ）。被告有如犯罪事實欄所載，於強制戒治執行完畢後5年
    內，再因施用毒品等案件，經法院判決確定等情，有臺灣高
    等法院被告前案紀錄表在卷可稽。被告既曾於「五年內再犯
    」，且經法院判處罪刑確定，竟又於上開時、地，再次施用
    上開第一級毒品，揆諸前揭說明，即非屬毒品危害防制條例
    第20條第3項所定「五年後再犯」之情形，故檢察官依法逕
    行起訴，於法要無不合，本件事證明確，被告犯行洵堪認定
    。
二、查海洛因係毒品危害防制條例第2條第2項第1款規定之第一
    級毒品，是被告甲○○所為，係犯同條例第10條第1項之施
    用第一級毒品罪。被告施用前持有第一級毒品之行為，應為
    施用之高度行為所吸收，不另論罪。被告有如犯罪事實欄所
    示刑案之執行情形，此有台灣高等法院被告全國前案紀錄表
    在卷可按，其受有期徒刑之執行完畢後，5年內再犯本案有
    期徒刑以上之罪，為累犯，應依刑法第47條第1項之規定加
    重其刑。爰審酌被告前已有施用毒品前科，有上開刑案紀錄
    表可查，今再為施用，法治觀念之淡薄，然施用毒品究屬戕
    害自身健康之犯罪，被告施用毒品尚未造成他人明顯之危害
    ，且於本院審理中已坦承犯行，犯後態度尚稱良好，並兼衡
    被告犯罪之動機、目的、手段、生活狀況及智識程度，暨公
    訴人請求科以適當之刑等一切情狀，量處如主文所示之刑，
    並定應執行刑。扣案之白色粉末1包（毛重0.2320公克、淨
    重0.0320公克，取樣0.0030公克，驗餘淨重0.0290公克），
    核屬毒品危害防制條例第2條第1項所列管之第一級毒品海洛
    因，業如前述，併同無從與之完全析離之分裝袋1只，均應
    依毒品危害防制條例第18條第1項前段規定，沒收銷燬之。
    又扣案注射針筒1支，係被告所有供施打海洛因所用之物，
    業據其供述在卷，爰依刑法第38條第1項第2款之規定，併予
    宣告沒收。
據上論斷，應依刑事訴訟法第273條之1第1項、第299條第1 項前
段，毒品危害防制條例第10條第1項、第18條第1項前段，刑法第
11條前段、第47條第1項、第38條第1項第2款，判決如主文。
本案經檢察官乙○○到庭執行職務。
中    華    民    國    98    年    4     月    21    日
                  刑事第三庭法    官  陳姵君
以上正本證明與原本無異。
如不服本判決應於收受本判決後10日內向本院提出上訴書狀，其
未敘述上訴理由者，並得於提起上訴後10日內向本院補提理由書
狀（均須按他造當事人之人數附繕本）「切勿逕送上級法院」。
中    華    民    國    98    年    4     月    21    日
                            書 記 官  王佩珠
毒品危害防制條例第10條第1項
施用第一級毒品者，處 6 月以上 5 年以下有期徒刑。


司法院資訊處製作；財團法人民間司法改革基金會備份。
